臺灣橋頭地方法院民事判決
111年度橋小字第316號
原      告  李國暉  
被      告  新鎮三五期管理委員會

法定代理人  吳鎮州  
訴訟代理人  王柏堅  
上列當事人間請求損害賠償事件，於民國111年5月26日言詞辯論
終結，本院判決如下：
    主  文
被告應給付原告新臺幣31,367元，及自民國110年12月10日起至
清償日止，按週年利率百分之5計算之利息。
原告其餘之訴駁回。
訴訟費用新臺幣1,000元，其中新臺幣500元由被告負擔，餘由原
告負擔。
本判決第一項得假執行；但被告如以新臺幣31,367元為原告預供
擔保後，得免為假執行。
    事實及理由
一、按簡易事件因訴之變更或一部撤回，致其訴之全部屬於民事
    訴訟法第436條之8第1項之範圍者，承辦法官應以裁定改用
    小額程序，並將該簡易事件報結後改分為小額事件，由原法
    官依小額程序繼續審理，同一地方法院適用簡易程序審理事
    件事務分配辦法第7條第3項定有明文。查原告原起訴請求被
    告給付新臺幣(下同)150,000元，嗣於民國111年1月18日言
    詞辯論期日減縮聲明為：被告應給付原告65,100元，及自起
    訴狀繕本送達被告翌日起至清償日止，按週年利率5％計算之
    利息(本院卷第57至58頁)。是本件訴訟標的金額已為10萬元
    以下，依前開規定，屬民事訴訟法第436條之8第1項規定之
    範圍，應適用小額訴訟程序，本院爰依職權改行小額訴訟程
    序，先予敘明。
二、原告主張：原告為高雄市大樹區新鎮三五期大樓（下稱系爭
    大樓）之住戶，於110年8月間將所有之車牌號碼000-0000號
    自小客車（下稱系爭車輛），停放於被告所有位於系爭大樓
    地下一樓，編號52號之機械式停車位（下稱系爭停車位），
　　因被告未善盡管理、維護之責，系爭停車位齒輪不良、鍊條
    掉落，無法操作，原告均無法將系爭車輛駛離系爭停車位。
    嗣於110年8月24日，其他住戶即訴外人林侑儆所有之機械停
    車位在系爭停車位附近，欲開車外出，操作機械停車位時，
    系爭停車位原本應水平下降，卻因鍊條故障，傾斜下降，致
    系爭車輛之車頭向前撞上牆壁，受有車頭凹陷、刮痕等損傷
    ，原告因而支出修繕費用（零件34,000元、拆裝工資25,700
    元）、且因此事身心焦慮，亦受有8,000元之非財產上損害
    。爰依民法侵權行為之法律關係起訴請求，並聲明：被告應
    給付原告65,100元，及自起訴狀繕本送達之翌日起至清償日
    止，按週年利率5％計算之利息，並願供擔保請准宣告假執行
    。
三、被告則以：被告每個月都會請廠商維護保養停車位，110年8
    月20日就有報修系爭停車位無法使用，廠商派員於同月23日
    到場處理，發現鏈條掉落，並記載在當日之維修紀錄內，因
    當時地下室積水之緣故，直到同年9月中才修好故障的系爭
    停車位。經詢問廠商，廠商均表示系爭停車位並無突然墜落
    、鏈條斷掉，不可能造成系爭車輛往前撞上牆壁之情形，系
    爭車輛所受損害，與被告無關，且原告提出估價單中之水箱
    、引擎風扇、抽真空灌冷媒、前避震器、緩衝器等均與系爭
    事故無關等語，資為抗辯，並聲明：原告之訴駁回。
四、本院得心證理由：
  ㈠按因故意或過失，不法侵害他人之權利者，負損害賠償責任
    ；土地上之建築物或其他工作物所致他人權利之損害，由工
    作物之所有人負賠償責任。但其對於設置或保管並無欠缺，
    或損害非因設置或保管有欠缺，或於防止損害之發生，已盡
    相當之注意者，不在此限，民法第184 條第1 項前段、第19
    1 條第1 項分別定有明文。次按除非工作物所有人能舉證證
    明民法第191 條第1 項但書所示之情形存在，得免負侵權行
    為損害賠償責任外，因土地上之工作物造成他人之損害，即
    依法推定工作物所有人有過失，而應負侵權行為損害賠償責
    任（最高法院96年台上字第489號判決意旨參照）。再按共
    用部分、約定共用部分之修繕、管理、維護，由管理負責人
    或管理委員會為之；管理委員會之職務，包含共有及共用部
    分之清潔、維護、修繕及一般改良，此觀公寓大廈管理條例
    第10條第2 項前段及第36條第2 款等規定自明。
  ㈡經查，系爭車輛停放於系爭停車位上，因系爭停車位故障，
    致系爭車輛車與牆壁密合之情，有原告提出之系爭車輛照片
    可佐（本院卷第77、79頁），此節堪予認定。而系爭停車位
    於110年8月20日經維修人員到場檢視，認故障內容為下車位
    鏈條脫落、暫時無法使用等語、於110年8月23日經維修人員
    到場檢視，認故障內容為鏈條掉落、因齒輪不良造成，需變
    更主齒輪及輔助齒輪（有車，目前仍暫停使用）等語、於11
    0年8月25日經維修人員到場檢視，認故障內容為52車位更換
    齒輪及輔助齒輪，已完成。齒輪損壞、鏈條滑動造成車輛移
    動，卡在牆壁，目前車位無法使用等語，有被告提出之維修
    單在卷可佐（本院卷第113頁）；證人林侑儆於本院審理時
    ，亦具結證稱：我是系爭大樓住戶，所有之編號46號停車位
    在系爭停車位附近，系爭停車位是左下層，我是中層右方車
    位，我要先操作機械停車位，讓系爭停車位先下降一層，接
    著旁邊之停車位往左移動，我才能將車子駛離。我當時按鈕
    後，系爭停車位下降過程中，突然下墜、發出極大聲響及煙
    霧，因為當時停車位地面不平，停車位無法正常水平移動，
    我就無法將我的車輛駛離（本院卷第84頁），堪認系爭事故
    發生緣由，應係鏈條掉落，系爭停車位下降時，未能如往常
    水平地向下移動所致。且系爭事故發生時，系爭車輛係靜止
    停放在系爭停車位上，佐以110年8月25日維修單上亦明確記
    載因齒輪損壞、鏈條滑動造成車輛移動，卡在牆壁等語，足
    見系爭事故之發生，應係系爭停車位之鏈條滑動時，未能正
    常運作所致。被告雖辯稱系爭停車位並無突然墜落、鏈條斷
    掉之情形，確與上開事證相悖，且未提出任何證據以實其說
    ，此部分辯解，並不可採。  
  ㈢系爭大樓之地下停車空間為社區之公共設施，且住戶每月亦
    須繳納停車位管理保養費，有系爭大樓規約在卷可佐（本院
    卷第41頁），足見所存故障、使用問題，本應由被告負責修
    繕維護，今被告未盡修繕維護之責，造成原告所有之系爭汽
    車於使用系爭停車位時受損，自應負賠償責任。
  ㈣按不法毀損他人之物者，被害人得請求賠償其物因毀損所減
    少之價額，觀諸民法第196 條規定自明。而損害賠償之目的
    在於填補所生之損害，其應回復者，係損害事故發生前之應
    有狀態，依民法第196 條請求賠償物被毀損所減少之價額，
    得以修復費用為估定之標準，但以必要者為限（例如：修理
    材料以新品換舊品，應予折舊），如修理材料以新零件更換
    被損害之舊零件，計算損害賠償額時，自應將零件折舊部分
    予以扣除（最高法院93年度臺上字第381號判決意旨、最高
    法院77年5 月17日第9 次民事庭會議決議參照）。經查：
　⒈本件原告請求被告給付系爭車輛因系爭事故所致車頭損害部
    分之修繕費，並提出估價單 1 紙為據（本院卷第67頁），
　　被告雖以上開估價單修復項目，其中水箱、引擎風扇、抽真
    空灌冷媒、前避震器、緩衝器與本件完全無關，上開所列更
    換零件之項目均未受損云云以為抗辯。然依原告所提出之估
    價單上維修項目記載可知，系爭車輛之維修範圍為車頭等相
    關部位，參以本件現場車損照片與維修照片所示維修部位均
    大致符合，堪認原告主張為真。被告固以上開情詞為辯，惟
    被告僅係以依目測方式自行判斷系爭車輛應維修之部分，並
    未以任何儀器加以檢測，更未發動車輛以檢測系爭車輛之內
    部零件是否發生損害，而就損壞部分是否僅以修理或更換之
    方式維修，亦僅基於個人主觀之判斷為之，本院即難採信。
　⒉依行政院所頒固定資產耐用年數表及固定資產折舊率表，【
    非運輸業用客車、貨車】之耐用年數為5年，依平均法計算
    其折舊結果（即以固定資產成本減除殘價後之餘額，按固定
    資產耐用年數表規定之耐用年數平均分攤，計算折舊額），
    每年折舊率為5 分之1 ，並參酌營利事業所得稅查核準則第
    95條第6 項規定「 固定資產提列折舊採用定率遞減法者，
    以1 年為計算單位，其使用期間未滿1 年者，按實際使用之
    月數相當於全年之比例計算之，不滿1月者，以1 月計」，
    系爭車輛自出廠日96年1月，迄本件車禍發生時即110年8月
    間，已使用14年7月，則零件扣除折舊後之修復費用估定為5
    ,667元【計算方式：1.殘價＝取得成本÷( 耐用年數＋1)即34,
    000÷(5+1)≒5,667（小數點以下四捨五入）；2.折舊額 ＝(取
    得成本－殘價)×1/（耐用年數）×（使用年數）即(34,000－5,
    667) ×1/5×（5+0/12）≒28,333（小數點以下四捨五入）；3
    .扣除折舊後價值＝（新品取得成本－折舊額）即34,000－28,3
    33＝5,667】，加計無庸折舊之工資25,700元，為31,367元（
    計算式：5667+25700 ＝31367）。
　㈤至原告主張因系爭事故，身心焦慮，故請求非財產上損害8,0
    00元云云，惟按不法侵害他人之身體、健康、名譽、信用、
    隱私、貞操，或不法侵害其他人格法益而情節重大者，被害
    人雖非財產上之損害，亦得請求賠償相當之金額，民法第19
    5條第1項固定有明文，然查本件事故僅發生車損，原告並未
    舉證係因被告上開行為，造成原告之後身體、健康或其他人
    格法益受有損害情事，稽諸前開規定，原告請求被告給付非
    財產上損害8,000元，於法無據，不應准許。
五、從而，原告依民事侵權行為法律關係，請求被告給付31,367
    元，及自起訴狀繕本送達翌日即110年12月10日（送達證書
    見本院卷第51頁）起至清償日止按週年利率5％計算之利息，
    為有理由，應予准許；其逾此範圍之請求，則屬無據，應予
    駁回。
六、又原告勝訴部分係適用小額程序所為被告敗訴之判決，依民
    事訴訟法第436條之20規定，應依職權宣告假執行。並依同
    法第436 條之23準用第436 條第2 項，適用同法第392 條第
    2 項規定，依職權宣告被告如預供擔保，得免為假執行。
七、本件事證已臻明確，兩造其餘攻擊與防禦方法均與判決結果
    不生影響，茲不再一一論述，附此敘明。
八、訴訟費用負擔之依據：民事訴訟法第79條。本件訴訟費用額
    ，依後附計算書確定如主文第3 項所示金額。
中　　華　　民　　國　　111 　年　　6 　　月　　17　　日
                  橋頭簡易庭  法      官  郭育秀
以上正本係照原本作成。
民事訴訟法第436條之24第2項：對於本判決之上訴，非以違背法
令為理由，不得為之。
如對本判決上訴，須於判決送達後20日內向本院提出上訴狀，並
須表明原判決所違背之法令及其具體內容與依訴訟資料可認為原
判決有違背法令之具體事實之上訴理由。（均須按他造當事人之
人數附繕本）。
中　　華　　民　　國　　111 　年　　6 　　月　　17　　日
                              書  記  官  薛如媛
訴訟費用計算書
項        目               金  額（新臺幣）       備  註
第一審裁判費               1,000元
合        計               1,000元